【裁判字號】    97,上訴,1044
【裁判日期】    970814
【裁判案由】    違反毒品危害防制條例
【裁判全文】
臺灣高等法院高雄分院刑事判決        97年度上訴字第1044號
上  訴  人  臺灣高雄地方法院檢察署檢察官
上  訴  人
即  被  告  甲○○
                    （另案於臺灣高雄第二監獄執行中）
選任辯護人  張永昌律師
上列上訴人因被告違反毒品危害防制條例案件，不服臺灣高雄地
方法院96年度訴字第3197號中華民國97年4 月25日第一審判決（
起訴案號：臺灣高雄地方法院檢察署96年度偵字第17588 、2240
6 號），提起上訴，本院判決如下：
    主  文
原判決撤銷。
甲○○販賣第三級毒品，共捌罪，各處如附表所示。應執行有期
徒刑捌年，扣案門號0000000000號NOKIA 牌行動電話（含SIM 卡
）壹具及未扣案販毒所得財物新台幣肆萬玖仟元均沒收，販毒所
得財物如全部或一部不能沒收時，以其財產抵償之。
    事  實
一、甲○○（綽號小傑）意圖營利，基於販賣第三級毒品愷他命
    （Ketamine）之犯意，分別於：(一)民國96年1 月間起至同年
    5 月底止，期間內某5 日，均由蘇育強以門號0000000000號
    行動電話與甲○○所有之門號0000000000號行動電話聯絡後
    ，均在高雄市○○路與裕誠路附近八大海鮮餐廳前，各以新
    臺幣（下同）600 元之對價販賣第三級毒品愷他命1 公克予
    蘇育強，前後共5 次。(二)96年4 月間某日，在高雄市○○區
    ○○路146 號7 樓之2 甲○○住處，以價格1 萬元販賣第三
    級毒品愷他命約30公克予蕭啟志。(三)96年5 月中旬某日，在
    甲○○上開住處，以價格3 萬6 千元販賣第三級毒品愷他命
    約100 公克予蕭啟志。(四)96年6 月15日下午6 時許，在甲○
    ○上開住處，以價格3 萬6 千元販賣第三級毒品愷他命1 包
    （驗前淨重100.26公克，驗後淨重100.02公克）予蕭啟志，
    惟蕭啟志尚未給付金錢。嗣於同日下午9 時35分許，經司法
    警察依法搜索蕭啟志騎乘機車之置物箱，扣得甫購得之第三
    級毒品愷他命1 包（驗前淨重100.26公克，驗後淨重100.02
    公克）。再於同日，在甲○○上開住處，經司法警察依法搜
    索，扣得千元紙鈔30張、第三級毒品愷他命3 包（驗前淨重
    47.73 公克，驗後淨重47.4公克）、中型夾鍊袋1 包、小型
    夾鍊袋1 包、施用愷他命之盤子、卡片、吸管各1 個及門號
    0000000000號NOKIA 牌行動電話1 具（含SIM卡）。
二、案經高雄市憲兵隊報請臺灣高雄地方法院檢察署檢察官偵查
    起訴。
    理  由
一、證據能力之說明：
    證人蕭啟志、蘇育強於調查中陳述及憲兵司令部刑事鑑識中
    心96年6 月26日安鑑字第0960001002號鑑定書固分別係被告
    以外之人於審判外之言詞及書面陳述，但已經檢察官、被告
    、辯護人於審判程序同意作為證據，本院審酌證人蕭啟志、
    蘇育強於調查中陳述出於自由意志陳述，已經證人蕭啟志、
    蘇育強於調查中陳明 (見調查卷第10、82頁），證人蕭啟志
    於原審亦陳述調查所述實在 (見原審1 卷第120 頁），且證
    人蕭啟志、蘇育強與上訴人即被告甲○○為朋友，復無嫌隙
    ，應無設詞故予誣指之理。另憲兵司令部刑事鑑識中心鑑定
    書係依科學檢驗方法鑑定毒品成分，均無其他證據可認有故
    為不利上訴人即被告甲○○之情形。是上開被告以外之人於
    審判外之言詞及書面陳述，其錯誤性及虛偽性應較無可能，
    依該言詞及書面陳述作成時之情況，即認為適當，依刑事訴
      訟法第159 條之5 第1 項規定，自得為證據。
二、上訴人即被告甲○○（下稱被告）於事實欄所載時、地販賣
    第三級毒品愷他命予蘇育強5 次及蕭啟志3 次之事實，業據
    證人蕭啟志、蘇育強於調查中證述明確 (見調查卷第8 頁、
    偵1 卷第69～71、81頁），並有證人蕭啟志甫向被告購得之
    第三級毒品愷他命1 包扣案可佐，而扣案第三級毒品愷他命
    成份亦經鑑定無訛，驗前淨重100.26公克，驗後淨重100.02
    公克，此有憲兵司令部刑事鑑識中心96年6 月26日安鑑字第
    0960001002號鑑定書在卷可稽 (見偵1 卷第67頁）。再被告
    於本院審理中亦坦承上情在卷 (見本院卷第46頁），核與上
    開各證據相符，被告之自白即堪信為真正。又參以被告於原
    審陳述其係以每公克約1 、2 百元之價格購買第三級毒品愷
    他命，市價則為每公克5 、6 百元等語 (見原審2 卷第70～
    71頁）。是被告以每公克約1 、2 百元之價格購買第三級毒
    品愷他命後，再以每公克6 百元之市價販賣第三級毒品愷他
    命予蘇育強，或以每公克約3 百餘元之價格販賣第三級毒品
    愷他命予蕭啟志，被告意圖營利而販賣第三級毒品愷他命，
    至為顯明。從而，被告販賣第3 級毒品，事證明確，犯行堪
    以認定。
三、核被告各次所為，均係犯毒品危害防制條例第4 條第3 項販
    賣第三級毒品罪。公訴人起訴認被告係為蕭啟志代為購買第
    三級毒品愷他命，乃涉犯運輸第三級毒品罪嫌，雖有未合，
    惟二者之基本社會事實同一，本院自得加以審判，併此敘明
    。被告分別販賣第三級毒品予蘇育強5 次、蕭啟志3 次，各
    次間時間不同，犯意各別，均應予分論併罰。
四、原審以被告事證明確，予以論罪科刑，固非無見。惟查：(一)
    集合犯係指犯罪構成要件之行為，依其本質、犯罪目的或社
    會常態觀之，常具有反覆、繼續為之之特性，此等反覆實行
    之行為，於自然意義上雖係數行為，但依社會通念，法律上
    應僅為一總括之評價，法律乃將之規定為一獨立之犯罪類型
    ，而為包括一罪。故犯罪是否包括一罪之集合犯，客觀上，
    應斟酌其法律規定文字之本來意涵、實現該犯罪目的之必要
    手段、社會生活經驗中該犯罪實行常態及社會通念等；主觀
    上，則視其是否出於行為人之一次決意，並秉持刑罰公平原
    則，加以判斷。依毒品危害防制條例第4 條第3 項販賣第3
    級毒品罪之構成要件文義衡之，實無從認定立法者原已預設
    該項犯罪，必有數個同種類行為將反覆實行，而具有集合犯
    之性質。再被告係異時、異地販賣第三級毒品予蘇育強5 次
    、蕭啟志3 次，依社會通念，尚難評價為一罪而認僅成立集
    合犯之包括一罪。原判決認被告應分別論以集合犯一罪，於
    法尚屬未當。(二)被告為一己私利，竟分別販賣第三級毒品予
    蘇育強5 次、蕭啟志3 次，損及他人身體健康，危害社會治
    安，而毒品危害防制條例第4 條第3 項販賣第三級毒品罪之
    法定最低度刑為有期徒刑5 年，如量處被告最低法定刑度，
    尚難認猶屬過重，且客觀上亦無足以引起一般人之同情之情
    形。原判決依刑法第59條之規定酌減輕其刑，亦有未當。(三)
    扣案第三級毒品愷他命3 包（總驗後淨重47.4016 公克）、
    中型夾鍊袋1 包、小型夾鍊袋1 包、施用愷他命之盤子、卡
    片、吸管各1 個均無從證明與被告販賣第三級毒品有關聯，
    依法均不得宣告沒收（詳後述），另被告於96年6 月15日販
    賣第三級毒品予蕭啟志，尚未取得3 萬6 千元價金，亦如前
    述。原判決均宣告沒收，即有不當。被告上訴意旨以原判決
    量刑過重，指摘原判決不當，為無理由，檢察官上訴意旨以
    被告販賣第三級毒品予蘇育強、蕭啟志應分別論以集合犯一
    罪，於法有違，指摘原判決不當，為有理由，自應由本院將
    原判決撤銷改判。爰審酌被告意圖獲利而販賣第三級毒品，
    使毒害擴散，加深國力損害、嚴重影響人民生命、身體、財
    產權益，實應重懲，復犯後猶未能坦承犯行，飾詞卸責，毫
    無悔意，及其犯罪之手段、動機、目的，販毒次數及獲利情
    形，生活狀況，素行情況，此有臺灣高等法院被告前案紀錄
    表在卷等一切情狀，分別量處如附表所示之刑，並定其應執
    行刑。扣案門號0000000000號NOKIA 牌行動電話1 具（含SI
    M 卡）係被告所有，已經被告陳明 (見原審2 卷第70頁），
    且係被告供聯絡販賣第三級毒品愷他命予蘇育強所用之物，
    亦經證人蘇育強證述明確 (見偵1 卷第81頁），應依毒品危
    害防制條例第19條第1 項規定宣告沒收。又被告販賣第三級
    毒品愷他命予蘇育強5 次，各次販毒所得600 元，另販賣第
    三級毒品愷他命予蕭啟志2 次，各次販毒所得1 萬元、3 萬
    6 千元，均係被告因犯罪所得之財物，雖未扣案，仍均應依
    毒品危害防制條例第19條第1 項規定宣告沒收，如全部或一
    部不能沒收時，以其財產抵償之。至扣案第三級毒品愷他命
    3 包（總驗後淨重47.4016 公克）、中型夾鍊袋1 包、小型
    夾鍊袋1 包、施用愷他命之盤子、卡片、吸管各1 個，其中
    扣案第三級毒品愷他命3 包成分固經鑑定無訛，有憲兵司令
    部刑事鑑識中心96年6 月26日安鑑字第096001003 號鑑定書
    在卷可稽 (見偵1 卷第51頁），惟扣案第三級毒品愷他命3
    包係供被告自己施用，扣案小夾鏈袋係分裝供己用之毒品，
    中夾鏈袋係分裝檀香之用，扣案仟元紙鈔30張係賭博贏得，
    扣案盤子、卡片、吸管1 組係施用第三級毒品愷他命之器具
    ，均據被告陳述在卷 (見原審2 卷第70頁），復無其他證據
    足佐上開扣案物品與被告販賣第三級毒品有關聯，故均不宣
    告沒收，併此敘明。
據上論結，應依刑事訴訟法第369 條第1項前段、第364 條、第
299 條第1 項前段，毒品危害防制條例第4 條第3 項、第19條第
1 項，刑法第11條、第51條第5 款，判決如主文。
本案經檢察官林敏惠到庭執行職務。
中    華    民    國    97    年    8     月    14    日
                  刑事第八庭    審判長法  官   李炫德
                                      法  官   陳志銘
                                      法  官   郭玫利
以上正本證明與原本無異。
如不服本判決應於收受本判決後10日內向本院提出上訴書狀，其
未敘述上訴理由者，並得於提起上訴後10日內向本院補提理由書
狀（均須按他造當事人之人數附繕本）「切勿逕送上級法院」。
中    華    民    國    97    年    8     月    14    日
                                      書記官   楊茱宜
附錄本件判決論罪科刑法條
毒品危害防制條例第4條第3 項：
製造、運輸、販賣第三級毒品者，處5 年以上有期徒刑，得併科
新臺幣 5 百萬元以下罰金。
附表：
┌──┬────────────────┬───────┐
│編號│       主    文                 │   附   註    │
├──┼────────────────┼───────┤
│ 1  │甲○○販賣第三級毒品，處有期徒刑│販賣第三級毒品│
│    │伍年壹月，扣案門號0000000000號  │予蘇育強部分  │
│    │NOKIA 牌行動電話（含SIM 卡）壹具│              │
│    │、未扣案販毒所得新台幣陸佰元均沒│              │
│    │收，販毒所得財物如全部或一部不能│              │
│    │沒收時，以其財產抵償之。        │              │
├──┼────────────────┼───────┤
│ 2  │甲○○販賣第三級毒品，處有期徒刑│販賣第三級毒品│
│    │伍年壹月，扣案門號0000000000號  │予蘇育強部分  │
│    │NOKIA 牌行動電話（含SIM 卡）壹具│              │
│    │、未扣案販毒所得新台幣陸佰元均沒│              │
│    │收，販毒所得財物如全部或一部不能│              │
│    │沒收時，以其財產抵償之。        │              │
├──┼────────────────┼───────┤
│ 3  │甲○○販賣第三級毒品，處有期徒刑│販賣第三級毒品│
│    │伍年壹月，扣案門號0000000000號  │予蘇育強部分  │
│    │NOKIA 牌行動電話（含SIM 卡）壹具│              │
│    │、未扣案販毒所得新台幣陸佰元均沒│              │
│    │收，販毒所得財物如全部或一部不能│              │
│    │沒收時，以其財產抵償之。        │              │
├──┼────────────────┼───────┤
│ 4  │甲○○販賣第三級毒品，處有期徒刑│販賣第三級毒品│
│    │伍年壹月，扣案門號0000000000號  │予蘇育強部分  │
│    │NOKIA 牌行動電話（含SIM 卡）壹具│              │
│    │、未扣案販毒所得新台幣陸佰元均沒│              │
│    │收，販毒所得財物如全部或一部不能│              │
│    │沒收時，以其財產抵償之。        │              │
├──┼────────────────┼───────┤
│ 5  │甲○○販賣第三級毒品，處有期徒刑│販賣第三級毒品│
│    │伍年壹月，扣案門號0000000000號  │予蘇育強部分  │
│    │NOKIA 牌行動電話（含SIM 卡）壹具│              │
│    │、未扣案販毒所得新台幣陸佰元均沒│              │
│    │收，販毒所得財物如全部或一部不能│              │
│    │沒收時，以其財產抵償之。        │              │
├──┼────────────────┼───────┤
│ 6  │甲○○販賣第三級毒品，處有期徒刑│販賣第三級毒品│
│    │伍年壹月，未扣案販毒所得新台幣壹│予蕭啟志部分  │
│    │萬元沒收，如全部或一部不能沒收時│              │
│    │，以其財產抵償之。              │              │
├──┼────────────────┼───────┤
│ 7  │甲○○販賣第三級毒品，處有期徒刑│販賣第三級毒品│
│    │伍年壹月，未扣案販毒所得新台幣參│予蕭啟志部分  │
│    │萬陸仟元沒收，如全部或一部不能沒│              │
│    │收時，以其財產抵償之。          │              │
├──┼────────────────┼───────┤
│ 8  │甲○○販賣第三級毒品，處有期徒刑│販賣第三級毒品│
│    │伍年壹月。                      │予蕭啟志部分  │
└──┴────────────────┴───────┘


司法院資訊處製作；財團法人民間司法改革基金會備份。
